臺灣臺東地方法院民事判決　　　　　　　100年度簡上字第3號
上　訴　人　林桂英
　　　　　　陳建華
　　　　　　陳思穎
共　　　同
訴訟代理人　陳清貴
參　加　人　林國欽
被　上訴人　林美智
訴訟代理人　王吉雄
上列當事人間請求分割共有物事件，上訴人對於民國99年12月2
日本院99年度東簡字第179號第一審判決提起上訴，本院於民國
100年5月10日言詞辯論終結，判決如下：
    主  文
上訴駁回。
第二審訴訟費用由上訴人負擔。
    事實及理由
一、被上訴人起訴主張：坐落臺東縣臺東市○○段1161地號土地
    及臺東縣臺東市○○段562 建號建物為兩造所共有（以下分
    別簡稱系爭土地及系爭建物），爰依民法第823條及第824條
    規定，請求予以變價分割等語。嗣上訴人不服原審判決准予
    變價分割而提起本件上訴，被上訴人除補充陳稱原審判決並
    無違誤等語之外，並聲明：上訴駁回。
二、上訴人則以：若以變價之方式分割系爭土地及系爭建物，將
    使系爭建物無法居住使用，並致土地成為畸零地，顯與物之
    使用目的不符，有違民法第823 條分割共有物之意旨，不利
    於物之融通且減少經濟效益等語，資為抗辯。嗣因原審判決
    准予變價分割，上訴人不服而提起上訴，除補充陳稱上訴人
    依據使用借貸之法律關係合法占有系爭土地及系爭建物，原
    審判決未予斟酌即准變價分割，顯會影響上訴人占有之權益
    而違反物之使用目的等語外，並聲明：(一)原判決廢棄；(二)被
    上訴人於第一審之訴駁回。
三、參加人於原審另以：伊不同意採取變價分割方法等語置辯。
四、兩造不爭執之事實
  (一)系爭土地及系爭建物為兩造所共有，被上訴人應有部分比例
    均為15分之11，上訴人林桂英、陳建華、陳思穎則均分別為
    15分之2、15分之1及15分之1。
  (二)上訴人林桂英提供渠就系爭土地及系爭建物之應有部分為擔
    保，使參加人於98年8月13日登記取得最高限額為新臺幣1,8
    00,000元之抵押權。
五、本院得心證之理由
  (一)按各共有人除法令另有規定、因物之使用目的不能分割或契
    約訂有不分割之期限外，得隨時請求分割共有物；分割之方
    法不能協議決定或協議決定後因消滅時效完成經共有人拒絕
    履行者，當原物分配顯有困難時，法院得因任何共有人之請
    求命變賣共有物而以價金分配於各共有人；民法第823條第1
    項、第824條第2項第2款定有明文。
  (二)系爭土地及系爭建物為兩造所共有，惟兩造不能協議決定分
    割方法並無不能分割之情狀存在；另系爭建物坐落於系爭土
    地上，為鋼筋混凝土造且結構上無法區隔使用之獨立建物等
    情，為兩造所不爭執，復有臺東地政事務所建物複丈結果圖
    在卷可稽（見原審卷第68頁），足堪認定。原審斟酌若採原
    物分割方法，將致上訴人各自分得部分因面積過於狹小而難
    以利用，又易生金錢補償糾紛等情，認原物分配顯有困難，
    准命變賣系爭土地及系爭建物後，再以價金分配於當事人，
    核與前揭法律規定及基礎事實相符，尚無不當。
  (三)上訴人固以上開情詞置辯，惟查：
    1.原審採取變價分割之方法，將使系爭土地及系爭建物之權
      利義務關係單純化，相較於原物分割之方法，反而更可避
      免系爭建物無法居住使用、致系爭土地成為畸零地或物之
      融通不便等缺憾；上訴人竟謂若採變價分割之方法，將使
      系爭建物無法居住使用並致系爭土地成為畸零地，不利於
      物之融通且減少經濟效益云云，顯有誤會，委無足採。
    2.上訴人雖又稱其因使用借貸之法律關係得合法占有系爭土
      地及系爭建物云云，然上訴人此部分陳述早經本院97年度
      訴字第152 號民事判決認定無足採信，此觀上訴人提出之
      民事判決影本甚明（見原審卷第35頁）；茲上訴人迄至言
      詞辯論終結為止，均未提出任何證據予以證明，復又主張
      其因使用借貸之法律關係得合法占有系爭土地及系爭建物
      ，原審未予斟酌即准變價分割，顯然影響上訴人占有之權
      益云云，當無可採。
  (四)另變賣共有物時，除買受人為共有人外，共有人有依相同條
    件優先承買之權，有二人以上願優先承買者，以抽籤定之；
    民法第824條第7項定有明文。倘若當事人願於變賣共有物時
    ，優先承買系爭土地及系爭建物者，自應依法為之，附此敘
    明。
六、綜上所述，被上訴人起訴請求以變價方法分割系爭土地及系
    爭建物，應屬適當之方法而為可採。原審判命變賣系爭土地
    及系爭建物，以價金分配予當事人，核無違誤。上訴人仍執
    前詞指摘原判決不當而求予廢棄改判，為無理由，應予駁回
    。
七、本件事證已臻明確，兩造其餘攻擊防禦方法及所舉未經援用
    之證據，經本院斟酌後，認為均不足以影響本判決之結果，
    爰不一一論駁，併此敘明。
八、據上論結，本件上訴為無理由，依民事訴訟法第436條之1第
    3項、第449條第1項、第78條，判決如主文。
中    華    民    國   100    年    5     月    24    日
                  民事庭審判長法  官  陳兆翔
                              法  官  陳世源
                              法  官  陳谷鴻
以上正本證明與原本無異。
本判決不得上訴。
中    華    民    國   100    年    5     月    24    日
                              書記官  林慧芬